【裁判字號】    97,交上訴,83
【裁判日期】    970710
【裁判案由】    公共危險等
【裁判全文】
臺灣高等法院刑事判決                97年度交上訴字第83號
上  訴  人
即  被  告  甲○○
選任辯護人  劉秋絹  律師
上列上訴人因公共危險案件，不服臺灣台北地方法院96年度交訴
字第140號，中華民國97年4月17日第一審判決提起上訴，本院判
決如下：
    主  文
上訴駁回。
    事  實
一、甲○○係營業小客車司機，以駕駛計程車載客為業，為從事
    駕駛業務之人，於民國96年9月3日上午9 時40分許，駕駛車
    號586-LZ號營業小客車，沿臺北市○○路由西往東方向行駛
    ，至臺北市○○路○段與建國南路口欲左轉建國南路時，本
    應注意汽車行經行人穿越道，無論有無交通指揮人員指揮或
    號誌指示，均應暫停讓行人先行通過，且依當時情形並無不
    能注意之情事，適有行人乙○○於該路口南側行人穿越道沿
    信義路由東向西步行穿越建國南路，甲○○竟疏於注意而貿
    然左轉，而於行人穿越道上撞及乙○○，致乙○○受有左踝
    擦挫傷之傷害。詎甲○○肇事後，並未停車查看，而駕車逃
    逸。
二、案經乙○○告訴暨臺北市政府警察局大安分局報告臺灣臺北
    地方法院檢察署檢察官偵查起訴。
    理  由
一、訊據被告否認犯行，辯稱：當時我有擦撞到外勞，但沒有撞
    到告訴人，我有停車，我開窗戶，外勞跟我用手勢比說沒關
    係，她揮揮手表示沒關係等語。經查：
  (一)96年9 月3日上午9時40分許，被告駕駛車號586-LZ號營業小
    客車，沿臺北市○○路由西往東方向行駛，至臺北市○○路
    ○段與建國南路口左轉建國南路等情，經告訴人於警詢、偵
    查中指訴明確（偵卷第8、9、16、32頁），且為被告所是認
    （偵卷第32頁），可以認定。
  (二)告訴人於96年9月3日警詢中指稱：當時我人沿信義路行人穿
    越道，由東向西步行，突然有一部車號586-LZ號計程車由信
    義路由西轉北左轉建國南路，該車右前車身撞及我左腳，但
    該車沒有停下來，且加速往建國南路逃逸等語（見偵卷第16
    頁臺北市政府警察局大安分局交通分隊交通事故談話記錄表
    ）；96年9月9日警詢中指稱：我是在96年9月3日9 時40分許
    ，沿信義路三段由東往西步行至建國南路口，不知何故遭一
    營業小客車586-LZ沿信義路三段由西往東左轉時從我左側撞
    擊後逃逸。該車沒有下車察看而離去現場，是我自己（菲籍
    看護）報案後，再由警方帶我到醫院就醫。車號是我的看護
    所記等語（偵卷第9頁）；偵查中證稱：96年9月3日上午9時
    30分，我在信義路與建國南路口，當時要過斑馬線，要過馬
    路回家，我在路中央過到一半時就被撞，被告是由我的左後
    方撞到我，他撞到我之後就跑掉了，被告的車牌是旁邊的司
    機寫下的，Chrisanta Sebatian（即告訴人之菲籍看護）也
    有用手機記下車牌號碼等語（偵卷第32頁）。
  (三)證人Chrisanta Sebatian Dela Cruz於警詢證稱：我任職乙
    ○○先生的看護，96年9月3日9 時40分許，沿信義路三段由
    東向西帶著告訴人步行至建國南路口，不知何故遭營業小客
    車586-LZ號沿信義路三段由西向東左轉時，從我左側撞擊後
    肇事逃逸。該車肇事後，沒有下車察看並離去現場等語（偵
    卷第10、11頁）；96年11月7 日偵查中證稱：當時我們是由
    信義路過馬路要回家，我們過斑馬線過到一半，甲○○的車
    由信義路要轉到建國南路，由我們左後方撞來，我和乙○○
    都有受傷，我是沒有去驗傷，我沒有要對被告甲○○提出告
    訴。被告的車撞到我們就跑掉了，我把車牌記下來，記在手
    機裡等語（偵卷第32頁）；於原審證稱：9月3日當天我們正
    在過街，計程車司機撞上我們，他從我們右側過來左轉（按
    證人所述被告自右側過來，應屬誤解，此部分證言爰不作為
    不利被告之事實認定），他壓到告訴人的腳，我上去敲他的
    門，但他沒有下車，窗戶也沒有搖下來，然後他就走了。我
    沒有向他揮揮手，當時路上車很多、「（你敲他車窗他什麼
    反應？）我沒有看見他的臉，窗戶很暗他直接離開」、「（
    你是輕輕敲還是用力敲）我用拳頭槌〈並做手勢舉起拳頭〉
    」、我左邊肩膀有被推到、「（是否先壓過告訴人的腳再撞
    到你左邊肩膀？）是」等語（原審97年3月19日審判筆錄第3
    、4 頁）。觀之證人Chrisanta Sebatian Dela Cruz之證言
    ，核與告訴人指訴情節，大致相符。並經檢察官於96年11月
    7日偵查庭當庭勘驗證人Chrisanta Sebatian Dela Cruz 之
    行動電話手機，記載有「Taxi f-no. 586-lz Sept.32006.
    Arnd 9:40 am in frnt of 106 Taipei Post Office」等文
    字，此有筆錄附卷可憑（偵卷第33頁）。堪認告訴人與證人
    Chrisanta Sebatian Dela Cruz所述上情，係屬實在。被告
    辯稱：當時僅撞到證人Chrisanta Sebatian Dela Cruz，而
    未撞到告訴人，且證人Chrisanta Sebatian Dela Cruz揮手
    表示沒關係要伊離開云云，均難採信。
  (四)此外，被告於原審及本院質疑證人Chrisanta Sebatian Del
    a Cruz恐因受告訴人之壓力，而為虛偽陳述云云。按「告訴
    人親友所為不利被告之證言，其證明力如何，固屬於事實審
    法院自由判斷之職權，然其所為判斷，仍應受論理法則之支
    配。原判決對於證人王○卿、范○治所為證言，不說明其有
    何瑕疵，徒以王○卿與告訴人甚為熟悉及范○治為買方即告
    訴人之介紹人，即認其證詞難免偏頗，而不予採取，其自由
    判斷之職權運用，顯不合論理上之法則」、「審理事實之法
    院，對於被告有利及不利之證據，應一律注意，綜合全案證
    據資料，本於經驗法則，以定取捨及得心證之理由，於判決
    書內詳予說明，倘僅援用有利於被告之證據而為被告有利之
    認定，對於不利於被告之證據恝置不論，難謂於法無違。又
    認定事實之證據，其判斷必須合理，否則即欠缺妥當性，如
    果徒以證人與告訴人係近親，即謂其證言偏頗，顯不合論理
    法則」，最高法院84年度台上字第792 號、同院87年度台上
    字第3132號判決意旨參照。經查，被告自陳不認識告訴人及
    Chrisanta Sebatian Dela Cruz（偵卷第32頁），則告訴人
    及證人Chrisanta Sebatian Dela Cruz自無設詞誣陷被告之
    理。況證人Chrisanta Sebatian Dela Cruz所為上開證言應
    屬實在，業經認定如前，則自不能僅憑證人與告訴人有僱傭
    關係為由，而摒棄其證言，附此敘明。
  (五)此外，並有道路交通事故現場圖、補充資料表、調查報告表
    (一)、(二)在卷可憑（偵卷第15至17頁）。綜上，告訴人確有於
    96年9月3日上午9 時40分許，駕駛上開營業小客車，於臺北
    市○○路○段與建國南路口欲左轉建國南路時，撞擊告訴人
    ，且並未下車察看即離去現場等事實，堪予認定。
  (六)按汽車行經行人穿越道，無論有無交通指揮人員指揮或號誌
    指示，均應暫停讓行人先行通過。查本案案發當時，天候晴
    、日間自然光線、道路為乾燥、無障礙物且無缺陷之柏油路
    面，視距良好等情，有道路交通事故調查報告表(一)在卷可稽
    （偵卷第17頁），可見依當時情形，並無不能注意之情事，
    被告竟疏於注意禮讓行人先行通過，其有過失自明。而告訴
    人因本件車禍，受有左踝擦挫傷1x1 公分之傷害等情，有臺
    北市立聯合醫院診斷證明書在卷可憑（偵卷第20頁），被告
    過失行為致告訴人受傷，且具有相當因果關係，亦可採認。
  (七)綜上所述，本件被告過失傷害及肇事逃逸犯行，均事證明確
    ，犯行堪予認定。
  (八)告訴人及證人Chrisanta Sebatian Dela Cruz警詢中之陳述
    ，屬被告以外之人於審判外之陳述，當事人及辯護人於法院
    調查證據時，知有刑事訴訟法第159條第1項不得為證據之情
    形，而未於言詞辯論終結前提出異議，視為於審判程序同意
    作為證據，依同法第159條之5規定，有證據能力。
  (九)被告之選任辯護人為被告請求將本件交通事故現場突擊相關
    資料，送請台北市車輛行車事故鑑定委員會鑑定，按本件車
    禍係被害人於肇事車輛逃逸後，自行向台北市政府警察局大
    安分局報案，並無相關現場人車相關證物確實位置可供鑑定
    機關參酌，依本院審理交通案件送請鑑定機關鑑定之經驗，
    鑑定機關實難以就本案為確實之鑑定，且本案案情已臻明確
    ，無送鑑定之必要。另選任辯護人請求再予傳訊證人
    Chrisanta Sebatian Dela Cruz到庭就其原審所證述之案發
    經過，進行模擬等情，按證人Chrisanta Sebatian Dela Cr
    uz於原審已證述明確無訛，且本件案情明確已如前述，無再
    行傳訊上揭證人之必要，併予敘明。
二、被告以駕駛營業小客車為業，為從事駕駛業務之人，核被告
    所為，係犯刑法第284條第2項前段之業務過失傷害罪及同法
    第185條之4肇事逃逸罪。本件犯罪地點係在行人穿越道，被
    告駕駛汽車行經行人穿越道不依規定讓行人優先通行，因而
    致人受傷，依道路交通管理處罰條例第86條第1 項規定，即
    應就所犯業務過失傷害罪，加重其刑至二分之一。被告所犯
    上開二罪，犯意個別，行為互異，應分論併罰。
三、原審適用道路交通管理處罰條例第86條第1項，刑法第284條
    第2項前段、第41條第1項前段，刑法施行法第1條之1規定，
    並審酌被告犯罪後否認犯行，態度不佳、造成告訴人傷勢並
    非嚴重，及被告所涉過失情節及過失程度、被告之品行、智
    識程度等一切情狀，就被告所犯業務過失傷害犯行，判處拘
    役30日、所犯駕駛動力交通工具肇事，致人受傷而逃逸犯行
    判處有期徒刑6 月，並均諭知易科罰金之折算標準，經核原
    判決認事用法，俱無違誤，被告提起上訴猶否認犯行，並無
    理由，應予駁回。
據上論斷，應依刑事訴訟法第368條，判決如主文。
本案經檢察官丁樹蘭到庭執行職務。
中    華    民    國    97    年    7     月    10    日
                  刑事第十一庭  審判長法  官  張連財
                                      法  官  林明俊
                                      法  官  楊照男
以上正本證明與原本無異。
肇事逃逸部分如不服本判決應於收受送達後十日內向本院提出上
訴書狀，其未敘述上訴之理由者並得於提起上訴後十日內向本院
補提理由書（均須按他造當事人之人數附繕本）。
其他不得上訴。
                                      書記官  陳秋雄
中    華    民    國    97    年    7     月    10    日
附錄本案論罪科刑法條全文
中華民國刑法第185條之4：
駕駛動力交通工具肇事，致人死傷而逃逸者，處六月以上五年以
下有期徒刑。
中華民國刑法第284條：
因過失傷害人者，處六月以下有期徒刑、拘役或五百元以下罰金
，致重傷者，處一年以下有期徒刑、拘役或五百元以下罰金。
從事業務之人，因業務上之過失傷害人者，處一年以下有期徒刑
、拘役或一千元以下罰金，致重傷者，處三年以下有期徒刑、拘
役或二千元以下罰金。


司法院資訊處製作；財團法人民間司法改革基金會備份。
